臺灣臺北地方法院民事判決　　　　　　 94年度重訴字第132號
原　　　告　庚○○
訴訟代理人　周福珊律師
　　　　　　賴玉梅律師
被　　　告　己○○
　　　　　　丁○○
　　　　　　戊○○
共　　　同
訴訟代理人　李淑寶律師
　　　　　　游孟輝律師
上列當事人間請求返還買賣價金等事件，經本院於民國94年5月
18 日言詞辯論終結，判決如下：
    主      文
被告應於原告將登記在訴外人林淑娟名下坐落桃園縣龜山鄉○○○段嶺頭小段二六四地號土地所有權移轉登記與被告之同時，給
付原告新台幣捌佰伍拾萬元。
原告其餘之訴駁回。
訴訟費用由被告負擔。
本判決第一項於原告以新台幣貳佰捌拾參萬肆仟元為被告供擔保
後，得假執行；但被告以新台幣捌佰伍拾萬元為原告預供擔保後
，得免為假執行。
原告其餘假執行之聲請駁回。
    事實及理由
一、本件原告起訴主張：其於民國93年8月30日經被告公司委託
    之嘉禾不動產投資顧問有限公司（下稱嘉禾公司）仲介，買
    受被告應有部分各三分之一坐落桃園縣龜山鄉○○○段嶺頭
    小段264地號土地之所有權全部，買賣價金為新台幣（下同
    ）8,500,000元。原告已依約給付全部買賣價金8,500,000
    元，被告並依原告指示將系爭土地移轉登記在訴外人林淑娟
    名下。被告及嘉禾公司帶看人員辛○○均告知原告系爭土地
    係位在被告所圍之烤漆板圍籬內。詎經地政機關鑑界後，原
    告始發現系爭土地實際上並非在被告所設立之烤漆板圍籬內
    ，烤漆板圍籬內之土地大部分為桃園縣龜山鄉○○○段嶺頭
    小段264之1地號土地（下稱264之1地號）及相鄰同小段之
    263 、263之1地號土地，系爭土地係在264之1地號土地之內
    側，故其實際坐落位置並未臨現有十米道路，系爭土地與現
    在十米道路間尚間隔已遭徵收之上開264之1地號土地。系爭
    土地不但未臨道路，且因其坐落位置係在上開264之1地號內
    側，故其位置更靠近山上，致系爭土地平地範圍之縱深及寬
    度均較原告原來認知為少。而土地有無面臨現有道路、及平
    地或山坡地部分實際縱深及寬度，均足以影響土地之效用，
    原告誤認系爭土地之坐落位置而簽立系爭土地買賣契約，自
    屬民法第88條第1項規定之意思表示錯誤或民法第88條第2項
    規定之物之性質錯誤且交易上認為重要，原告於93年11月24
    日依民法第88條規定發函撤銷上開買受系爭土地之意思表示
    ，系爭土地買賣契約既經撤銷，被告即無保有原告給付
    8,500,000元買賣價金之權限，應依民法第179條規定返還上
    開買賣價金等情，爰求為命被告連帶給付原告8,500,000元
    ，及自起訴狀繕本送達翌日起至清償日止，按週年利率5﹪
    計付法定遲延利息之判決；並陳明願供擔保，請准宣告假執
    行。
    被告則以：原告之代理人及債務履行輔助人嘉禾公司在兩造
    簽約前（93年8月9日）及簽約當日（93年8月30日）均曾請
    領系爭土地之地籍圖，故嘉禾公司於簽約前即已知悉系爭土
    地之實際坐落位置，嘉禾公司必會將該實際坐落位置告知原
    告，故原告於簽立系爭買賣契約前即已知悉系爭土地實際坐
    落位置。又兩造於簽約前未有任何接觸，被告從未告知原告
    烤漆板所圍範圍即為系爭土地實際坐落位置。又由原告提出
    拍攝日期為9月5日之照片可知，證人乙○○與嘉禾公司經理
    黃育生於9月5日已在現場依系爭土地之實際坐落位置拉線，
    然地政機關於93年10月間始測量系爭土地，可見原告及嘉禾
    公司並非至地政機關測量時始知悉系爭土地實際坐落位置，
    原告及嘉禾公司於簽立系爭土地買賣契約時即為知悉。再嘉
    禾公司於93年8月11日即向桃園縣政府城鄉發展局都市行政
    課請領系爭土地及相鄰之264之1地號土地之土地使用分區證
    明書，故嘉禾公司已知悉系爭土地地目為林地，屬公共設施
    保留地，而264之1地號土地係道路用地，且已經徵收，自不
    可能將264之1地號土地誤認為現有道路。又原告就本件請求
    聲請假扣押裁定與假扣押執行，均由嘉禾公司經理劉奇鑫代
    理，且擔保金亦由嘉禾公司提供，可見嘉禾公司與原告關係
    匪淺，故嘉禾公司所知之上情亦應為原告所知，嘉禾公司人
    員乙○○及辛○○暨長期配合代書甲○○之證言並不實在。
    又原告購買系爭土地後之使用方式，既未經兩造合意，自非
    買賣之要素，不屬意思表示內容之錯誤，且系爭土地亦確實
    臨道路用地之264之1地號土地，故縱原告就系爭土地之性質
    認知錯誤，在交易上亦非屬重要事項，仍不得依民法第88
    條規定撤銷。又縱認原告確有物之性質或意思表示錯誤之情
    事，但原告從未告知被告其購買系爭土地之目的，復未依地
    籍圖查知系爭土地實際坐落位置並未臨現有十米道路，故原
    告行為顯然欠缺一般人交易上必要之注意，有重大過失；另
    嘉禾公司為專業不動產買賣仲介公司卻就系爭土地實際坐落
    位置認知錯誤，亦屬有重大過失，嘉禾公司既為原告之債務
    履行輔助人或使用人，則嘉禾公司之過失應視為原告之過失
    ，故原告主張依民法第88條規定撤銷錯誤之意思表示，並無
    理由。又縱認原告請求撤銷上開買賣契約返還8,500,000元
    買賣價金為有理由，然類推適用民法第264條同時履行抗辯
    權規定，於原告將系爭土地所有權移轉與被告前，被告得拒
    絕返還上開8,500,000元買賣價金等語，資為抗辯，而聲明
    求為原告之訴及假執行之聲請；如受不利判決，願預供擔保
    請准宣告免為假執行。
二、原告主張其於93年8月30日經訴外人嘉禾公司仲介與被告就
    系爭264地號土地簽訂買賣契約，並交付買賣價金8,500,000
    元，被告已於93年10月11日將被告各有應有部分三分之一之
    系爭土地移轉登記與原告指定之訴外人林淑娟，系爭土地之
    實際位置並未臨現在設置之十米道路，實係臨業經政府徵收
    規劃為計劃道路之264之1地號土地，且土地平地範圍深度僅
    二十一米，系爭土地於93年10月28日經桃園縣桃園地政事務
    所（下稱桃園地政事務所）進行土地測量，原告於93年11月
    24日撤銷上開買受系爭土地意思表示之事實，業據提出桃園
    地政事務所複丈成果圖、照片、不動產買賣契約書、存證信
    函、送達郵件回執、系爭土地及264之1地號土地登記謄本各
    乙份為證（本院卷第6頁至第19、第204頁、第27頁至第34
    頁），並為被告所不爭執，堪信為真實。至原告主張其已撤
    銷因錯誤而買受系爭土地之意思表示，被告應將買賣價金
    8,500,000元返還，則為被告所否認，並以前開情詞置辯。
    經查：
（一）按意思表示之內容有錯誤，或表意人若知其事情即不為意
      思表示者，表意人得將其意思表示撤銷之。但以其錯誤或
      不知事情，非由表意人自己之過失者為限。當事人之資格
      或物之性質，若交易上認為重要者，其錯誤，視為意思表
      示內容之錯誤，民法第88條定有明文。故民法第88條第2
      項規定物之性質錯誤其交易上認為重要撤銷意思表示者，
      係指表意人就該買賣標的物之性質發生誤認，且該誤認在
      交易上認為重要（最高法院82年度台上字第215號判決要
      旨參照）。又土地之形狀、坐落位置及對外聯絡道路等因
      素，均足以影響土地之開發、利用及價值之判斷，繼而影
      響購買者之意願。此等因素，無論主觀上及客觀上均足以
      影響交易之判斷，當事人對上開因素如有錯誤之情形，於
      交易上自難謂非重要，自得視為意思表示之內容有錯誤（
      最高法院89 年度台上字第465號裁定參照）。
（二）桃園縣龜山鄉公所係於93年9月21日辦理土地會勘，有桃
      園縣龜山鄉公所94年3月10日桃龜鄉農字第0940004846號
      函後附之農業用地農業使用會勘紀錄表乙份在卷可查（見
      本院卷第150頁及第154頁），而桃園地政事務所則於93年
      10月28日始辦理系爭土地複丈，故桃園縣龜山鄉公所係於
      桃園地政事務所測量前即辦理土地會勘。次查證人即任職
      桃園縣龜山鄉公所辦理系爭土地農業用地農業使用證明書
      之丙○○到場證稱：「（被告訴訟代理人：請庭上提示94
      年3月10日回函之會勘紀錄表，包括審查表，請問證人是
      否到現場，其經過為何？）我有到現場會勘，代書帶我過
      去看的。就是庭外的兩位證人（甲○○及乙○○）帶我去
      指界，：：：我問大概是那裡，他大致上指一下，說是鐵
      板圍起來的面積都是：：：。我印象中兩個人都有說，：
      ：：」、「（被告訴訟代理人：地籍圖上打勾這兩條線是
      什麼意思？）是道路。：：：我知道這是臨道路所以沒有
      問題。」（見本院卷第第218頁至第219頁）。證人甲○○
      即系爭土地買賣之代書到場證稱：「（法官問：是否有去
      現場履勘？）簽約後，第一次跟鄉公所去，第二次是跟地
      政去鑑界」、「（法官：提示本院卷第7頁到第13頁）外
      觀是這樣，烤漆板裡面。簽約的時候，原告有問被告土地
      範圍是那裡，地主被告己○○有說烤漆板裡面。到鑑界時
      ，大家包括買方才知道，烤漆板裡面有部分不是產權土地
      。雙方簽約時，我按照賣方說法，也認為土地範圍是烤漆
      板裡面全部都是。直到鑑界才知道部分不是。：：：第一
      次去的時候，我跟證人乙○○都有指界。因為我是按照地
      主說法，說鋼板裡面都是」、「（被告訴訟代理人：簽約
      現場是用國語還是台語？）台語。原文是什麼不太記得，
      但是我記得他的意思是說烤漆板裡面圍的就是。我也是這
      個認知，所以之後農用會勘也是這樣跟辦理的人員說」、
      「（原告訴訟代理人：提示現場照片，地上種的作物是什
      麼？）是蕃薯，烤漆板裡面都有」、「（被告訴訟代理人
      ：農作物誰種的？）：為了要申請土地農用證明，我找人
      家去種的，我要他在烤漆板裡面都種」（見本院卷第220
      頁至第223頁）。證人即嘉禾公司仲介人員乙○○到場證
      稱：「（法官：是否認識原告庚○○、被告己○○、被告
      丁○○、被告戊○○？）本來不認識。因為當時陳先生（
      被告）有登報紙，我是依照報紙跟陳先生聯絡，他說烤漆
      板上面有噴電話，叫我自己去看。他說烤漆板裡面就是，
      叫我自己去看。：：：簽約時買受人有問地在那裡，地主
      說烤漆板裡面上去到山上都是」、「（法官：簽約後、簽
      約前有無到現場看過？）簽約前、後都有去。申請土地農
      用證明時，我也有去：：：。現場指界的時候，我跟承辦
      人員說就是烤漆板裡面」、「（法官：提示地籍圖，為何
      你無法從地籍圖看出264實際土地是在那裡？）因為地主
      告訴我們烤漆板裡面就是。：：：264是臨路的，而這個
      地又在路邊，烤漆板又圍成這樣。地主也說烤漆板裡面就
      是」（見本院卷第226頁至第227頁）。證人即嘉禾公司仲
      介人員辛○○到場證稱「（法官：談的過程中，在鑑界之
      前，你是否知道土地位置在哪？）被告戊○○有跟我談到
      土地在烤漆板後面，：：：大部分仲介都是聽信地主、屋
      主的話，他們最清楚自己土地的大小，再傳達給買方：：
      ：」（見本院卷第227頁）。
（三）核上開證人證言均為相符，且依地籍圖所載系爭土地確實
      係臨道路，二個打勾間即為道路，有地籍圖乙份在卷可查
      （見本院卷第161頁），並經證人丙○○證述明確（見本
      院卷第222頁）；且系爭土地所臨之264之1地號土地係屬
      道路用地，有桃園縣鄉公所93年10月27日桃龜鄉字第
      0930024409號函後附之都市計畫土地使用分區（或公共設
      施用地）證明書乙份附卷可查（見本院卷第150頁及第157
      頁）；另上開烤漆板係被告所設置，為兩造所不爭；且該
      烤漆板所圍位置係沿著道路，業據證人甲○○到場證述明
      確（見本院卷第222頁），並有現場狀況照片四張在卷可
      查（見本院卷第7頁至第8頁），與上開證人證其原來認為
      系爭土地係臨現以設置之十米道路亦為相符，上開證言，
      堪信為真實。次查依證人丙○○、甲○○、乙○○及辛○○上開證言，被告告知其等系爭土地之坐落位置係在烤漆
      板裡面就是，即依被告告知系爭土地之位置係沿現有設置
      之十米道路，故甲○○及乙○○在桃園縣鄉公所辦理土地
      會勘時，亦告知承辦人員丙○○系爭土地係位在烤漆板圍
      起來的面積，被告於兩造簽約時復告知原告系爭土地之坐
      落位置係在烤漆板裡面，另原告為取得系爭土地之農業用
      地農作農業使用證明，委託證人甲○○在土地上種蕃薯，
      種的範圍包括烤漆板範圍內均有，除經證人甲○○上開證
      述明確外，並有桃園縣龜山鄉公所94年3月10日桃龜鄉農
      字第0940004846號函後附之會勘照片四張在卷可查（見本
      院卷第146頁及第155頁），可見證人甲○○確實認定系爭
      土地之範圍係自烤漆板開始，否則何需自烤漆板起即種植
      蕃薯。則原告依仲介公司嘉禾公司及被告之告知，且其告
      知與地籍圖之記載亦不矛盾之情況下，認定其所購買之系
      爭土地自烤漆板即已開始，並沿現已設置之十米道路，實
      與情理相符。原告主張其於93年8月30日簽立系爭不動產
      買賣契約係基於誤認系爭土地自烤漆板即已開始，並沿現
      已設置之十米道路所為之意思表示，嗣93年10月間經桃園
      地政事務所測量後，始知悉系爭土地實際上並非自烤漆板
      即為開始，即並未臨現已設置之十米道路，自屬可取。惟
      系爭土地實際上既未臨道路，其與道路間尚間隔已經徵收
      之264之1地號土地之計劃道路用地，已如前述，且因系爭
      土地並未沿現已設置之十米道路，故其平地部分土地之深
      度僅二十一米，若系爭土地係自烤漆板起之範圍，則其平
      地部分土地之深度達三十一米，為兩造所不爭，並有桃園
      地政事務所複丈成果圖乙份附卷可稽（見本院卷第6頁）
      。而查土地之對外聯絡道路及平地面積若干，均足以影響
      土地之開發、利用及價值之判斷，繼而影響購買者之意願
      ，此等因素，無論主觀及客觀上均足以影響交易之判斷，
      如原告購買系爭土地之初，知悉系爭土地並未臨道路且平
      地所占部分之深度僅有二十一米，必不致依系爭土地買賣
      契約所載之買賣價金購買。足認原告此項錯誤在交易上係
      屬重要。又上開烤漆板既為被告所設置，且被告及仲介公
      司人員均稱系爭土地係自烤漆板即為開始，復與地籍圖所
      載相符，則凡一般人盡善良注意義務之人若處於原告之表
      意人地位，亦易為相同錯誤之意思表示。故原告主張其依
      民法第88條第2項規定，自得於93年11月24日將此項錯誤
      之意思表示撤銷，自屬可取。意思表示經撤銷者，依民法
      第114條第1項規定，視為自始無效，被告依民法第179條
      規定法律關係，請求被告如數返還買賣價金8,500,000元
      及其法定遲延利息，於法自無不合。
（四）被告雖抗辯原告起訴主張證人辛○○曾看帶原告系爭土地
      ，然證人辛○○證稱其均是一個人至系爭土地，可見證人
      辛○○之證言不實云云。然查縱認證人辛○○此部分證言
      與原告起訴主張之事實不符，亦僅能認為證人辛○○此部
      分證言與原告之起訴主張不一致，尚不能以此否認證人辛○○之證均非屬真正。被告又抗辯原告提起本件訴訟前曾
      先聲請假扣押，該假扣押保全程序係由嘉禾公司代理，並
      由嘉禾公司提供擔保金，可見原告與嘉禾公司相互串謀，
      嘉禾公司仲介人員辛○○及乙○○、嘉禾公司長期配合代
      書甲○○之證言，均非實在云云。然查系爭土地買賣係經
      嘉禾公司仲介，如買賣契約成立，嘉禾公司可獲取仲介費
      用（民法第565條及第566條規定參照）。然若原告撤銷系
      爭土地買賣契約，則嘉禾公司可否繼續保有該仲介報酬，
      則有爭議，嘉禾公司人員衡情當不會為使原告能撤銷系爭
      土地買賣契約而為虛偽證言之可能。至嘉禾公司代理原告
      聲請上開假扣押及保全程序並提供擔保金，充其量僅能認
      為嘉禾公司基於系爭土地買賣之仲介人地位，為原告處理
      兩造就該買賣所生之爭議問題，此由證人乙○○證稱：「
      （被告訴訟代理人：請提示提存卷。玖拾伍萬擔保金是否
      你們公司出的？）因為後來知道問題所在，買方不高興，
      不是我們當初講的範圍。幫他處理是我們公司上面的人跟
      原告談的」（見本院卷第226頁）即為可知，不能以此認
      定嘉禾公司人員乙○○及辛○○，暨嘉禾公司長期配合之
      代書甲○○所為之證言均非屬真正。被告又抗辯系爭土地
      買賣契約之特約事項欄已約定以「現狀交付不動產」，原
      告不得事後翻異主張其意思表示錯誤云云。然查該買賣契
      約特約事項記載「以現狀交付不動產」，僅可認兩造約定
      以系爭土地之現狀交付，然無礙原告主張其就物之性質認
      知錯誤依民法第88條第2項規定行使之撤銷權，更不能以
      該約定認定原告就系爭土地實際坐落位置已為知悉。被告
      又云原告及嘉禾公司早已知悉264之1地號土地之地目仍為
      林，實際上不可能作為道路使用，仍為原告所否認。然查
      嘉禾公司提出之都市計畫土地使用分區（或公共設施用地
      ）證明書上僅記載264之1地號土地為林口特定區都市○○○○○道路用地，並為公共設施保留地，業經徵收，需地
      機關則為龜山鄉公所（見本院卷第157頁），不能以之認
      定原告或嘉禾公司知悉知悉系爭264之1地號土地之地目為
      林。被告此部分抗辯，均無足取。
（五）次查因系爭土地系爭土地是山坡地，但地籍圖是平面的，
      且不知道道路中點是哪裡，不能找到一確定之定著點，故
      不能將地籍圖以比例尺放大確認現場實際狀況，地政人員
      亦需要使用儀器始可測量，且264之1地號土地復屬道路用
      地，故仲介公司人員及代書均認為264之1地號土地即是現
      在已鋪設之十米道路。仲介公司申請地籍圖之重點是確認
      土地是否方正及深度，業據證人甲○○及乙○○到場證述
      明確（見本院卷第220頁至第221頁、第222頁、第224頁）
      。另證人丙○○亦到場證稱：經其確認系爭土地之地籍圖
      ，與證人甲○○及乙○○就系爭土地之指界範圍相符（見
      本院卷第218頁至第219頁）。故因系爭土地為山坡地及無
      確定之基準點，故不能由地籍圖之比例尺換算現場實際狀
      況，再加上依上開地籍圖所載系爭土地確實有臨道路，與
      被告所告知之系爭土地係連接烤漆板即與現場十米道路相
      連之範圍相符，致上開證人均不能知悉系爭土地實際上所
      臨為政府徵收之計劃道路264之1地號土地，而非現已設置
      之十米道路，故被告抗辯嘉禾公司於93年8月9日及同年8
      月30日請領系爭土地地籍圖，則依該地籍圖之比例尺換算
      ，即可知悉系爭土地之寬度僅二十四公尺，然現場烤漆板
      圍籬所在位置之寬度有三十六公尺，可知系爭土地之起點
      絕非烤漆板所在位置，再依地籍圖所載之比例尺換算，道
      路寬度應有四十二公尺，但現場道路實際寬度僅有二十公
      尺，而一般道路開設均按道路中心線向兩側等寬鋪設，可
      知地籍圖上所劃之道路範圍大於實際道路設置範圍，均可
      知悉系爭土地之範圍並非烤漆板開始云云，自不足取。被
      告又云依原告提出之9月5日照片（見本院卷第9頁至第14
      頁及第268頁至第273頁）可知，原告在地政機關93年10
      月間測量前已知系爭土地之實際坐落位置，惟原告否認該
      照片係於93年9月5日所拍攝等語。查證人乙○○到場證稱
      ：上開記載「0128.09.05」之照片是在地政機關鑑界後照
      的，鑑界之後其等始知系爭土地之坐落位置，至照片上顯
      示「0128.09.05」之記載，可能是照相機故障未調時間所
      致。因種植蕃薯只是為申請農業用地農業使用證明書，故
      只要將蕃薯維持到桃園縣龜山鄉公所人員會勘後即可（見
      本院卷第224頁至第225頁）。另證人辛○○亦到場證稱：
      上開記載「0128.09.05」照片係在地政鑑界後拍攝，在原
      告得知系爭土地實際坐落位置後兩造協調中所拍攝（見本
      院卷第227頁）。再桃園縣龜山鄉公所係於93年9月9月21
      日會勘，有桃園縣龜山鄉公所94年3月10日桃龜鄉農字第
      0940004846號函及後附會勘紀錄表在卷可查（見本院卷第
      150頁及第154頁），而桃園地政事務所係於93年10月28日
      始進行測量，則自桃園縣龜山鄉公所會勘至桃園地政事務
      所測量之時間已逾一個月，在原告委託他人種植蕃薯僅為
      取得農業用地農業使用證明書之情況下，自不會對該蕃薯
      加以照顧，自可能於桃園地政事務所93年10月28日測量後
      該蕃薯皆已枯死，致上開記載「0128.09.05」照片之蕃薯
      皆已枯死，故依證人乙○○及辛○○此部分證言，亦與情
      理相符。又桃園縣龜山鄉公所人員丙○○於93年9月21日
      現場會勘時，甲○○及乙○○所告知系爭土地之範圍係自
      烤漆板圍籬之位置開始，已如前述，則如證人乙○○確在
      上開照片所載日期93年9月5日即至以系爭土地實際位置拉
      線，衡情當不會告知丙○○系爭土地之位置係自烤漆板開
      始。可見證人乙○○證稱上開記載「0128.09.05」之照片
      ，應為地政機關93年10月24日測量後始為攝影，僅是因攝
      影機故障故顯示之攝影日期為9月5日等語，信屬實在。上
      開記載「0128.09.05」已經拉線之照片既在地政機關93年
      10月28日現場測量後始為攝影，相較於上開桃園縣龜山鄉
      公所93年9月21日會勘尚未依系爭土地實際位置拉線（見
      本院卷第155頁之照片），益證原告係在桃園地政事務所
      93年10月28日測量後始知悉系爭土地實際位置。被告此部
      分抗辯，仍無足取。被告復云上開264之1地號土地於82年
      2月15日已被桃園縣龜山鄉○○○○道路預定地，故系爭
      土地無論現狀或將來使用之情形，均有面臨道路，故其價
      值並未減損云云。然查系爭土地並未臨現在已設置之十米
      道路，為兩造所不爭，至政府徵收之264之1地號土地何時
      會實際設置道路，被告亦自陳此為行政機關之作為（見本
      院卷第240頁）等語，可見被告亦不知悉政府何時將上開
      264之1地號土地實際設置道路，自難認系爭土地之價值不
      會受到影響，被告此部分抗辯，亦無足取。被告末云原告
      及嘉禾公司執系爭土地地籍圖即可知悉系爭土地之坐落位
      置，且原告履行輔助人或使用人之嘉禾公司已於簽約前及
      簽約當日先後請領地籍圖卻未能發現系爭土地實際位置，
      實未盡善良管理人注意義務，應視為原告之過失，且原告
      本身亦有過失云云。然按民法第224條雖規定債務人之代
      理人或使用人，關於債之履行有故意或過失時，債務人應
      與自己之故意或過失負同一責任。然原告否認嘉禾公司為
      其債務履行輔助人或使用人，被告復不能證明嘉禾公司為
      原告履行何項債務之使用人或履行輔助人，自不能認定嘉
      禾公司為原告之債務履行輔助人或使用人。再系爭土地買
      賣之代書甲○○、桃園縣龜山鄉農業用地農業使用證明之
      核發人員丙○○及嘉禾公司之仲介人員乙○○及辛○○等
      專業人員，均不能依系爭土地地籍圖知悉系爭土地實際坐
      落位置，則縱原告確有閱覽該地籍圖而未能知悉系爭土地
      實際坐落位置，仍不能認為原告有何過失可言，被告此部
      分抗辯，自不足取。
（六）按契約互負債務者，於他方當事人未為對待給付前，得拒
      絕自己之給付，民法第264條第1項前段定有明文。雙務契
      約被撤銷，當事人就其所受領之給付，係無法律上原因而
      受利益，致他人受損害，應依不當得利之規定負返還義務
      ，即令另一方又主張回復原狀，惟雙方因而互負返還之債
      務，亦係基於同一經撤銷之契約而發生，互有對待給付之
      關係，自應類推適用民法第264條規定，認雙方就此得為
      同時履行之抗辯（最高法院91年度台上字第1991號判決要
      旨參照）。查系爭土地買賣契約既經原告撤銷而溯及既往
      失其效力，被告應依民法第179條規定返還買賣價金
      8,500,000元，惟系爭土地買賣契約既失其效力，原告亦
      應依民法第179條規定將系爭土地所有權移轉登記與被告
      ，且兩造所負此義務均是基於同一經撤銷之買賣契約而發
      生，被告抗辯應類推適用民法第264條第1項規定於原告將
      登記在訴外人林淑娟名下之系爭土地所有權移轉與被告之
      同時，始需將買賣價金8,500,000元返還原告，自屬可取
      。原告雖主張其依系爭土地買賣契約已先交付買賣價金
      7,650,000元，故被告應先給付該7,650,000元，餘款部分
      始有同時履行抗辯權之適用云云。然查被告之所以可行使
      同時履行抗辯權，係因系爭土地買賣契約業經撤銷，原告
      及被告均應依民法第179條規定就同一經撤銷之契約即系
      爭土地買賣契約所受領之給付返還，自與原告前依系爭土
      地買賣契約給付價金之方式無關，原告此部分主張，自不
      足取。
（七）原告又主張被告應連帶返還買賣價金8,500,000元，仍為
      被告所否認。按連帶債務係以數人明示對於債權人各負全
      部給付之責任為限，或法律有明文規定為限（民法第272
      條規定參照）。然查被告僅共有系爭土地，並無依法律應
      連帶負返還價金債務之規定，原告復不能證明被告明示對
      於應返還之買賣價金負連帶給付責任，原告主張被告就應
      返還之上開8,500.000元買賣價金負連帶給付責任，為無
      足取。又原告主張被告應給付自起訴狀繕本送達翌日起至
      清償日止，按週年利率5%計算之法定遲延利息部分。查被
      告既享有同時履行抗辯權，並已為同時履行之抗辯，已如
      前述，則被告於行使其抗辯權後，即不負給付遲延之責任
      （最高法院50年台上字第1550號判例參照）。被告既毋庸
      負給付遲延責任，自毋庸依民法第233條第1項規定給付按
      週年利率4%計算之法定遲延利息。原告此部分主張，自不
      足取。
三、綜上所述，原告依民法第179條規定請求被告於原告將登記
    在訴外人林淑娟名下之系爭土地所有權移轉登記與被告之同
    時，返還上開8,500,000元，洵屬有據，應予准許。至原告
    其餘之請求，即屬無據，不應准許。
四、兩造其餘主張陳述及所提之證據，經本院審酌後，認均不足
    以影響本判決之結果，均毋庸再予論述，附此敘明。
五、兩造陳明願供擔保，聲請宣告假執行或免為假執行，經核原
    告勝訴部分，合於法律規定，爰分別酌定相當之擔保金額宣
    告之；至原告其餘假執行之聲請，因訴之駁回而失所依據，
    不予准許。
六、據上論結，原告之訴為一部有理由，一部無理由，依民事訴
    訟法第79條、第390條第2項、第392條第2項，判決如主文。
中　　華　　民　　國　　94　　年　　5 　　月　　31　　日
                  民事第三庭    法　官　黃書苑
以上正本係照原本作成。
如對本判決上訴，須於判決送達後20日內向本院提出上訴狀。
中　　華　　民　　國　　94　　年　　5 　　月　　31　　日
                    　　　　　　書記官　趙郁涵
